臺灣高雄地方法院刑事判決　　　　　　　 96年度易字第348號
公　訴　人　臺灣高雄地方法院檢察署檢察官
被　　　告　丙○○
上列被告因詐欺案件，經檢察官提起公訴（95年度偵字第23166
號、第28874 號）及移併案審理（96年度偵字第2827號），嗣被
告於本院準備程序進行中，就被訴事實為有罪之陳述，經合議庭
裁定由受命法官獨任適用簡式審判程序審理，本院判決如下：
    主  文
丙○○幫助意圖為自己不法之所有，以詐術使人將本人之物交付
，處有期徒刑肆月，如易科罰金，以新臺幣壹仟元折算壹日。
    事  實
一、丙○○預見自己金融帳戶、金融卡等提供他人使用，將幫助
    他人實施詐欺犯罪，仍基於縱有人以其金融帳戶實施詐欺犯
    罪亦不違背其本意之幫助故意，於民國95年6 月24日下午4
    時許，在高雄市○○路與裕誠路口，將其上海商業儲蓄銀行
    高雄分行帳號00000000000000號帳戶（於89年1 月10日申設
    ，下稱上海商銀帳戶）、中華郵政股份有限公司高雄新興郵
    局帳號000000000000 0號帳戶（於95年6 月24日申設，下稱
    郵局帳戶）、中華商業銀行帳戶存摺、提款卡及密碼，以新
    臺幣（下同）15,000元之代價，出售予真實姓名年籍不詳綽
    號「小楊」之成年男子。嗣「小楊」所屬詐欺集團成員即以
    上揭帳戶、提款卡、密碼作為詐欺犯罪工具，基於意圖為自
    己不法之所有之概括犯意聯絡，連續為下列詐欺取財犯行：
    (一)於95年7 月10日15時許，以電話向甲○○佯稱係其友人，
    並以急需借款為由要求甲○○匯款至指定帳戶，致甲○○信
    以為真陷於錯誤，乃於同日依該成員之指示，匯款2 萬元至
    上開郵局帳戶；(二)於95年7 月19日下午1 時許，撥打電話予
    林秋蘭，佯稱係其女兒，因購買物品向學長借3 萬元，請林
    秋蘭代為匯款以償還前開借款，致林秋蘭信以為真陷於錯誤
    ，前往南投縣名間郵局以跨行匯款之方式，匯款3 萬元至前
    揭丙○○之上海商銀帳戶；(三)於同年月27日某時許，撥打電
    話予張淑珍，佯稱係其好友「鳳寧」，因缺錢需借用1 萬元
    ，張淑珍陷於錯誤，惟因張淑珍表示僅能借予6,000 元，該
    詐騙集團成員隨即表示6,000 元亦可，張淑珍遂以自動櫃員
    機轉帳6,000 元至前開丙○○之上海商銀帳戶。事後因甲○
    ○、林秋蘭、張淑珍3 人，發覺有異報警處理，始查悉上情
    。
二、案經高雄市政府警察局新興分局移送臺灣高雄地方法院檢察
    署檢察官偵查起訴及移送併案審理。
    理  由
壹、程序部分：
    本件被告丙○○所犯係死刑、無期徒刑、最輕本刑為3 年以
    上有期徒刑以外之罪，其於準備程序中就被訴事實為有罪之
    陳述，經法官告知簡式審判程序之旨，並聽取公訴人及被告
    之意見後，經本院合議庭裁定由受命法官獨任進行簡式審判
    程序，合先敘明。
貳、實體部分：
一、訊據被告對於前揭犯罪事實，於本院審理時均坦承不諱，且
    犯罪事實欄一(一)所載之犯行，復有證人即被害人甲○○於警
    詢中之指述，及郵政存簿儲金立帳申請書、查詢帳戶最近交
    易資料單各1 紙可佐（見高雄市政府警察局新興分局高市警
    新分偵字第0950030139號刑案偵查卷宗第1-2 頁、第7-8 頁
    ）；犯罪事實欄一(二)所載犯行，亦有證人即被害人林秋蘭於
    警詢中之證述，及被告上海商銀開戶資料、臨時對帳單、郵
    政跨行匯款申請書各1 份可佐（見同分局分偵字第09500225
    18號刑案偵查卷宗第1-6 頁、第12頁）；犯罪事實欄一(三)所
    載犯行，則有證人即被害人張淑珍於警詢中之指述，且有被
    告上海商銀開戶資料、臨時對帳單、自動櫃員機交易明細表
    各1 份（見同分局分偵字第0950028899號刑案偵查卷宗第1-
    5 頁、第8 頁），是被告上開自白核與事實相符，應堪採信
    。綜上所述，本案事證明確，被告犯行，堪以認定。
二、論罪科刑部分：
  (一)按刑法上之幫助犯，係對於犯罪與正犯有共同之認識，而以
    幫助之意思，對於正犯資以助力，而未參與實施犯罪之行為
    者而言（最高法院75年度台上字第1509號、88年度台上字第
    1270號判決意旨參照），是以，如未參與實施犯罪構成要件
    之行為，且係出於幫助之意思提供助力，即屬幫助犯，而非
    共同正犯。本件被告將上開郵局存摺、印章交付予「小楊」
    及其所屬犯罪集團使用，供渠等向被害人甲○○、林秋蘭、
    張淑珍詐取財物得逞，已如上述，惟被告單純提供帳戶供人
    使用之行為，並不等同於向被害人施以欺罔之詐術行為，且
    亦無證據證明被告有參與詐欺取財犯行之構成要件行為，是
    揆諸前揭說明，核被告所為，應係犯刑法第30條第1 項前段
    、第339 條第1 項之幫助詐欺取財罪。被告幫助他人犯詐欺
    取財罪，爰依刑法第30條第2 項之規定，按正犯之刑減輕之
    。
  (二)至被告於事實欄一所示交付郵局帳戶及中華商業銀行存摺、
    提款卡、密碼予「小楊」，由其所屬詐欺集團成員詐騙甲○
    ○之犯行（即臺灣高雄地方法院檢察署95年度偵字第2827號
    ），雖未據檢察官提起公訴，惟與起訴之幫助詐欺犯行，有
    想像競合犯之裁判上一罪關係，自為起訴效力所及，依審判
    不可分之原則，本院得併予審理，附此敘明。
  (三)爰審酌本件被告將所有之帳戶提供予犯罪集團使用，不僅阻
    礙治安機關對於犯罪之查緝，嚴重破壞社會治安及有礙金融
    秩序，且增加被害人尋求救濟之困難，惟念及被告於本院審
    理中乃坦承犯行，且僅因一時貪得小利致犯此罪行，並未實
    際參與詐欺取財之犯行，責難性較小，及被害人3 人受詐騙
    匯入之金額計為56,000元等一切情狀，量處如主文所示之刑
    ，並考量本件犯罪情節之輕重，及被告本件所得金額15,000
    元等情，諭知易科罰金之折算標準如主文所示，以資懲儆。
  (四)又刑法業經總統於94年2 月2 日，以華總一義字第09400014
    901 號令修正公布，並自95年7 月1 日施行，本件被告雖在
    刑法修正施行前（95年6 月24日）即交付前揭帳戶存摺、提
    款卡及密碼，惟因幫助犯從屬於正犯而存在，而「小楊」所
    屬詐欺集團成員係於95年7 月1 日刑法修正施行後，始為如
    事實欄一所載之詐欺犯行（95年7 月10日、19日、27日），
    故應認被告於「小楊」所屬詐欺集團成員詐騙得手後，始成
    立詐欺取財罪之幫助犯，自應以修正後刑法之規定對被告論
    罪科刑，無比較新舊法之餘地，附此敘明。
據上論斷，依刑事訴訟法第273 條之1 第1 項、第284 條之1 、
第299 條第1 項前段，刑法第339 條第1 項、第30條第1 項前段
、第2 項、第41條第1 項前段，刑法施行法第1-1 條，判決如主
文。
本案經檢察官乙○○到庭執行職務。
中　　華　　民　　國　　96　　年　　2 　　月　　9 　　日
                  刑事第八庭    法　官  李育信
以上正本證明與原本無異。
如不服本判決，應於收受送達後10日內向本院提出上訴書狀。
中　　華　　民　　國　　96　　年　　2 　　月　　9 　　日
 　　　　　　　　　　　　       書記官  廖佳玲
附錄本案論罪科刑法條：
刑法第339條第1項
意圖為自己或第3 人不法之所有，以詐術使人將本人或第3 人之
物交付者，處5 年以下有期徒刑、拘役或科或併科1,000 元以下
罰金。
刑法施行法第1-1條
中華民國94年1 月7 日刑法修正施行後，刑法分則編所定罰金之
貨幣單位為新臺幣。
94年1 月7 日刑法修正時，刑法分則編未修正之條文定有罰金者
，自94年1 月7 日刑法修正施行後，就其所定數額提高為30倍。
但72年6 月26日至94年1 月7 日新增或修正之條文，就其所定數
額提高為3倍。
